臺灣臺東地方法院刑事判決　　　　　　　96年度交易字第29號
公　訴　人　臺灣臺東地方法院檢察署檢察官
被　　　告　丁○○
　　　　　　戊○○
上列被告等因過失致死案件，經檢察官提起公訴 (96年度偵字第
1057號)，被告於準備程序中自白犯罪，經本院裁定改依簡式審
判程序審理，判決如下：
    主  文
丁○○因過失致人於死，處有期徒刑拾月，減為有期徒刑伍月，
如易科罰金，以新臺幣壹仟元折算壹日。
戊○○意圖使犯人隱避而頂替，處有期徒刑參月，如易科罰金，
以新臺幣壹仟元折算壹日，減為有期徒刑壹月又拾伍日，如易科
罰金，以新臺幣壹仟元折算壹日，緩刑貳年。
    事  實
一、丁○○於民國95年12月19日19時許，駕駛車號E7-4813號自
    小貨車，在臺東縣關山鎮崁頂109之2號前臺九線公路333.8
    公里處南向北車道占用慢車道停車，在該夜間無照明路段，
    原應設置警示措施燈光，提醒後方來車注意有車停在該處，
    丁○○竟疏於注意，未設置警示措施燈光，造成路障，影響
    行車安全，致林惜沿臺九線公路由南向北騎乘車號K58-271
    號重機車，行經該處時不慎撞擊丁○○停放在該處之車號E7
    -4813號自小貨車車尾，致林惜倒地後受顱內出血、腹腔內
    出血之傷害，經送往慈濟醫院關山分院急救無效，於同日19
    時20分，因大量出血死亡，丁○○當時未攜帶駕駛執照，見
    其弟媳戊○○駕車沿對向車道經過，竟基於教唆頂替之犯意
    ，攔下並教唆戊○○向臺東縣警察局關山分局交通事故處理
    小組承認駕駛該自小貨車致本件車禍，為其頂替犯行，後戊
    ○○於警詢時自首表示係受丁○○教唆頂替，始知上情。
二、案經被害人林惜之子乙○○訴由臺灣臺東地方法院檢察署檢
    察官偵查起訴。
    理  由
一、上開犯罪事實，業據被告丁○○、戊○○先後於警詢、偵查
    中、本院準備程序及審理時供承不諱，核與證人即被害人家
    屬甲○○陳金良、證人林錦源於警詢中指訴之情節相符，並
    有臺東縣警察局關山分局道路交通事故現場圖 (見相驗偵卷
    第23頁)、道路交通事故調查報告表 (見相驗偵卷第24頁至
    第25頁)、道路交通事故現場照片26張 (見相驗偵卷第26頁
    至第38頁)、臺東縣警察局關山分局道路交通事故當事人酒
    精測定紀錄表 (見相驗偵卷第39頁至41頁)等件在卷可稽。
    而被害人林惜確因不慎撞上被告停放路邊且於夜間未設置警
    示措施燈光之自小貨車，致受有顱內出血、腹腔內出血等傷
    害，再因傷重急救無效而死亡等情，復有臺灣臺東地方法院
    檢察署勘 (相)驗筆錄 (見相驗偵卷第43頁至第50頁)、相驗
    屍體證明書 (見相驗偵卷第51頁)、驗斷書 (見相驗偵卷第
    52頁至第61頁)、刑案現場照片24張 (見相驗偵卷第65頁至
    第76頁)附卷可參。臺灣省花東區車輛行車事故鑑定委員會
    96年3月19日花東鑑字第0966100514號函附鑑定意見書亦認
    被害人林惜於夜間駕駛重型機車，未注意車前狀況；與被告
    丁○○於路邊停放自小貨車，於夜間未設置警示措施燈光，
    造成路障，影響行車安全，二者同為肇事因素等情，有該會
    花東區960033案鑑定意見書在卷足憑 (見相驗偵卷第104頁
    至第106頁)，是被告丁○○在能注意又無不能注意之情形下
    ，竟疏於注意，於夜間停車未設置警示措施燈光，造成路障
    ，導致被害人林惜不慎撞及而死亡之結果，其過失行為與林
    惜死亡間，顯有因果關係。再被告丁○○教唆被告戊○○頂
    替上開過失致死犯行部分，亦有被告戊○○之警詢筆錄 (見
    相驗偵卷第8頁至第11頁)、被告丁○○之警詢筆錄 (見相驗
    偵卷第5頁至第7頁)、及渠等2人之偵查筆錄 (見相驗偵卷第
    47頁至第50頁)附卷可考，綜上，足徵被告丁○○、戊○○
    於本院審理時出於任意性之自白與事實相符，本件事證明確
    ，被告等2人之前開犯行堪予認定，應依法論科。
二、按刑法第164條第2項之意圖使人犯隱避而頂替罪，其構成要
    件既為隱避真正犯人之犯行而加以頂替，本質上即含有藏匿
    人犯之罪質，自無庸再論以刑法第164條第1項之藏匿人犯罪
    。再按犯人自行隱避，在刑法上既非處罰之行為，則教唆他
    人頂替自己以便隱避，當然亦在不罰之列，最高法院著有24
    年上字第4974號判例可資參照。故核被告丁○○過失致林惜
    死亡之所為，係犯刑法第276條第1項之過失致死罪，其教唆
    戊○○頂替之所為，依上揭判例意旨，係屬不罰之行為，被
    告戊○○所為，係犯刑法第164條第2項意圖使犯人隱避而頂
    替罪而應依同條第1項之刑度處斷。被告戊○○與丁○○係
    兄伯弟媳關係，為三親等內之姻親，有警詢筆錄在卷可稽，
    其因圖利犯人，而犯頂替罪，應依刑法第167條之規定減輕
    其刑。又被告戊○○頂替被告丁○○於警局應訊時，坦承頂
    替犯行，有警詢筆錄足證 (見相驗偵卷第10頁)，其對於未
    發覺之罪自首而接受裁判，應依刑法第62條規定減輕其刑，
    並依法遞減之。末按停車未遵守交通規則而過失致人於死之
    行為，雖非如故意行為之惡性重大，但因被告駕車肇事之行
    為過於怠忽，驟然釀成此悲劇，被害人家屬之精神、心理亦
    因之受嚴重創傷，內心之悲痛、遺憾，經久無以平息、彌補
    ，其罪責，誠不能視為輕微。爰審酌被告丁○○無不良前科
    ，素行良好，且本案車禍雖因停車未注意設置警示措施燈光
    ，致應負過失之責，惟被害人林惜駕駛重型機車，未注意車
    前狀況，致遭橫禍，亦大有過失，及被告丁○○於犯罪後竟
    意圖隱避而教唆被告戊○○頂替，妨害司法查緝真正人犯之
    正確性，事後尚能坦承犯行，惟未與被害人家屬達成和解賠
    償；被告戊○○因圖使丁○○隱避而頂替，嚴重干擾司法調
    查之正確性，惟於警詢中尚能自首其犯行，對司法調查之危
    害尚輕，兼衡其犯罪之動機、目的、手段及犯後態度尚佳等
    一切情狀，分別量處如主文所示之刑，並就被告戊○○部分
    諭知易科罰金之折算標準，以示懲儆。再查被告戊○○前未
    曾受有期徒刑以上刑之宣告，有臺灣高等法院被告前案紀錄
    表在卷可按，於犯罪之初即知悔悟而自首其犯行，經此偵、
    審教訓，當知所謹慎，信無再犯之虞，本院認其所宣告之刑
    ，以暫不執行為適當，爰宣告緩刑2年，以勵自新。末查被
    告2 人犯罪之時間，均在96年4月24日之前，所犯符合中華
    民國96年罪犯減刑條例第2條所定之減刑條件，應依該條例
    第2條第1項第3款規定，減其宣告刑2分之1，並依同條例第9
    條規定，諭知易科罰金之折算標準，附此敘明。
三、據上論斷，應依刑事訴訟法第273條之1、299條第1項前段，
    、刑法第276條第1項、第164條第2項、第167條、第62條、
    第41條第1項前段、第74條第1項第1款，中華民國96年罪犯
    減刑條例第2條第1項第3款、第9條，刑法施行法第1條之1，
    判決如主文。
本案經檢察官丙○○到庭執行職務。
中　　華　　民　　國　　96　　年　　7 　　月　　25　　日
                  刑事第二庭    法  官  曾宗欽
以上正本證明與原本無異。
如不服本判決應於收受本判決後10日內向本院提出上訴書狀；上
訴書狀應敘述具體理由。未敘述上訴理由者，應於上訴期間屆滿
後20日內向本院補提理由書狀（均須按他造當事人之人數附繕本
）。「切勿逕送上級法院」。
告訴人或被害人對於本判決如有不服，請書具不服之理由狀，請
求檢察官上訴者，其上訴期間之計算係以檢察官收受判決正本之
日期為準。
                                書記官　沈茜庭
中　　華　　民　　國　　96　　年　　7 　　月　　25　　日
附錄本案論罪科刑法條全文：
刑法第276條
因過失致人於死者，處2年以下有期徒刑、拘役或2千元以下罰金
。
刑法第164條:
藏匿犯人或依法逮捕拘禁之脫逃人或使之隱避者，處2年以下有
期徒刑、拘役或5百元以下罰金。
意圖犯前項之罪而頂替者，亦同。
